【裁判字號】    90,訴,249
【裁判日期】    900731
【裁判案由】    違反山坡地保育利用條例
【裁判全文】
臺灣屏東地方法院刑事判決                            九十年度訴字第二四九號
    公  訴  人  臺灣屏東地方法院檢察署檢察官
    被      告  丁○○
    被      告  戊○○
    被      告  丙○○
右列被告因違反山坡地保育利用條例案件，經檢察官提起公訴（八十九年度偵字第三
九一九號），本院判決如左：
     主  文
丁○○、戊○○、丙○○均無罪。
     理  由
一、公訴意旨略以：被告丁○○與被告戊○○二人為姊弟關係，二人基於共同犯意之
    聯絡，明知其等享有地上權之乙○○○○門鄉○○段七六三地號土地，業經主管
    機關編定為山坡地保育區之山坡地，竟未擬具水土保持計劃，申請主管機關許可
    ，即於民國八十八年三、四月間，夥同有共同犯意聯絡之丙○○，砍伐上開山坡
    地上種植之相思樹、油桐樹、雜木等面積約０．一五００公頃，因未做好水土保
    持計劃，致該山坡地採伐後之土石有受雨水沖刷流失之虞。因認被告三人均涉有
    山坡地保育利用條例第三十五條第三項前段及水土保持法第三十三條第三項之罪
    嫌。
二、按犯罪事實應依證據認定之，無證據不得推定其犯罪事實，又不能證明被告犯罪
    者，應諭知無罪之判決，刑事訴訟法第一百五十四條、第三百零一條第一項分別
    定有明文；另事實之認定應憑證據，如未能發現相當證據，或證據不足以證明，
    自不能以推測或擬制之方法，以為裁判基礎，最高法院亦著有四十年台上字第八
    六號判例參照。
三、本件公訴人認被告涉有前揭犯嫌，無非以執行取締違規濫墾、濫伐之乙○○○○
    門鄉公所技士己○○及屏東縣政府農業局職員周進山之證詞，及上揭山坡地之會
    勘記錄二份、屏東縣政府函一份、現場照片二幀等，為其主要依據。然訊之被告
    三人堅詞否認有何違反土地保育利用條例及水土保持法之犯行，被告丙○○辯稱
    ：該地地勢平緩，不會造成水土流失，且那條路原來就有，伊只是將路上的雜草
    除去並整平，這樣全村的人都可以走等語；被告丁○○、戊○○辯稱：丙○○說
    要以三萬元買木材，才同意他去砍，他說會去申請，後來有沒有去就不清楚等語
    。
四、經查：（一）、本件經主管機關編定為山坡地保育區之屏東縣山地門鄉○○段七
    六三地號山坡地，地勢平坦，土壤堅硬，原來即有道路通行，經被告三人採伐其
    上所種植之樹木後，該地並無土壤流失等情，已據證人己○○即三地門鄉公所技
    士與證人甲○○即三地門鄉公所大社村辦公處職員於本院審理時證述無誤，據證
    人甲○○指稱：被告丙○○在路的轉彎處砍樹，砍伐面積如現場照片第一幀所示
    ，數量約一卡車，那條路本來就有，該地土壤堅硬，到現在均未發現有土石流失
    之情形等語（見本院九十年七月十九日審理筆錄），該地段既然甚為平坦，且本
    來就有八十九年三月十四日會勘記錄所稱之長約一百十公尺、寬約三點五至五公
    尺之道路，卷附現場照片第一幀所示之砍伐面積甚小，被告丙○○僅砍伐林木並
    未挖去樹根，因此該土地上之土壤並未流失，應符合實情，證人甲○○、己○○
    之上開證詞，應屬可採。且屏東縣政府九十年一月三十日之會勘紀錄亦僅記載：
    經查本案尚有水土流失之虞等語，並未載明已發生水土流失之具體危險，況該土
    地迄今並未有水土流失之情形，自不得以此為被告三人不利之認定。（二）、按
    違反山坡地保育利用條例第三十五條第三款之規定，尚須「致生公共危險」始足
    當之，所謂「致生公共危險」，係指在客觀上已有發生具體危險之事實存在為必
    要（最高法院八十八年度台上字第六五五二號判決參照）；而水土保持法第三十
    三條第三項之要件非僅有致生水土流失之虞為已足，尚須產生水土流失之具體情
    形，本件被告行為並未造成水土流失，更無產生任何公共危險而危及鄰近土地、
    人員之具體危險，被告三人所為自與前開被訴罪名之成立要件不符。至其等未依
    山坡地保育利用條例及水土保持法規定，擬具水土保持計畫即行砍伐，為應科處
    行政罰之行為，與本罪無關。此外，復查無其他確切證據足以證明被告丁○○、
    戊○○、丙○○有公訴人所指之犯行，因此，其等犯罪即屬不能證明，依首揭規
    定，自應為其三人無罪之諭知。
五、檢察官移送併案審理部分（八十九年度偵字第三九二０號），因本案已判決無罪
    ，自與移送併辦部分無連續犯可言，非屬裁判上一罪，本院自無權併予審理，應
    退回原檢察官重行偵辦，附此敘明。
據上論斷，應依刑事訴訟法第三百零一條第一項，判決如主文。
中      華      民      國    九十      年      七      月    三十一    日
                                      臺灣屏東地方法院刑事第三庭
                                          審判長法  官  黃國永
                    法  官  余德正
                                                法  官  陳姵君
右正本證明與原本無異。
對於本判決如有不服應於收受送達後十日內向本院提出上訴書狀上訴於台灣高等法院
高雄分院並按他造當事人之人數附具繕本。
                                               書記官   蔡德章
中      華      民      國      九十      年      七    月    三十一    日


司法院資訊處製作；財團法人民間司法改革基金會備份。
